臺灣新北地方法院刑事判決　　　　　　 110年度侵訴字第30號
公　訴　人　臺灣新北地方檢察署檢察官
被　　　告　王建治




義務辯護人　陳彥均律師
上列被告因妨害性自主案件，經檢察官提起公訴（110 年度偵緝
字第278號），本院判決如下：
    主  文
乙○○對精神障礙之人犯強制性交罪，處有期徒刑捌年。
其餘被訴部分（即民國108年10月21日、23日兩次犯行）無罪。
    犯罪事實
一、乙○○於民國108 年10月間與其女兒丙○○共同居住於新北
    市○○區○○路0 段000 巷00號6 樓居所，而丙○○當時使
    用交友軟體LEMO結識代號AB000-A000000 號之成年女子（85
    年12月生，姓名年籍詳卷，下稱甲○）後，即於108 年10月
    15日邀約甲○自所居住之臺中市北上找丙○○見面過夜，甲 
    ○應允後並未告知其他家人，即自行於16日搭乘火車北上，
    於同日17時許抵達新北市板橋區後再由丙○○帶同返回上址
    處一同居住，乙○○因而認識甲○。甲○於當時雖已成年，
    然因患有非特定之情緒障礙症，而有反應及講話較為遲緩之
    情形，亦領有中度身心障礙證明，為精神障礙之女子。甲○
    於108年10月24日某時許，因代號AB000-A000000-A、B之人
    （即甲○之母親及兄長，姓名年籍詳卷，下稱甲○之母、甲
    ○之兄）通報甲○為失蹤人口，經警循線查獲甲○當時所在
    位置，遂派員前來勸說甲○返家，其間所長高裕傑亦有提及
    甲○領有身心障礙手冊等情，乙○○因已與甲○同住相處多
    日，且當時有在場聽聞上情，其主觀上對於甲○為精神障礙
    之人已有知悉，竟仍基於對精神障礙之人為強制性交之犯意
    ，利用甲○與丙○○關係親密仍不願返回臺中繼續同住於上
    址之機會，於108年10月27日3、4時許，在上址房間內，不
    顧甲○以手推開反抗，強行脫去甲○之衣褲後，並勒住甲○
    脖子壓制，以其手指及生殖器插入甲○陰道之方式，對甲○
    為強制性交犯行1次得逞。嗣甲○於10月28日由甲○之母北
    上接回臺中，因甲○行為舉止有異狀，經甲○之母多次詢問
    始坦承有遭乙○○性侵害，經報警處理後採證檢驗，有在甲
    ○內褲驗得乙○○之精子細胞，始悉上情。
二、案經甲○訴由新北市政府警察局婦幼警察隊報告臺灣新北地
    方檢察署檢察官偵查起訴。
    理  由
甲、有罪部分：
壹、程序部分：
一、按被告以外之人於審判外之言詞或書面陳述，除法律有規定
    者外，不得作為證據。被告以外之人於檢察事務官、司法警
    察官或司法警察調查中所為之陳述，與審判中不符時，其先
    前之陳述具有較可信之特別情況，且為證明犯罪事實存否所
    必要者，得為證據。刑事訴訟法第159條第1項、第159條之2
    定有明文。查證人甲○及甲○之母於警詢時之證言，屬被告
    以外之人於審判外之陳述，被告及辯護人並爭執其等警詢證
    言之證據能力（見本院卷第77頁），而上開證人等於本院審
    理時，業經依法傳訊到庭而為證述，並接受交互詰問，其等
    於警詢時所為之陳述，查無具有較可信之特別情況，是揆諸
    首揭說明，上開證人等於警詢之陳述，無證據能力。
二、被告以外之人於偵查中向檢察官所為之陳述，除顯有不可信
    之情況者外，得為證據。刑事訴訟法第159 條之1 亦有明文
    。查上開證人及甲○之兄於偵查中證述部分，於偵查中係經
    檢察官告知偽證之處罰及具結之義務後具結作證，查無有何
    客觀上顯有不可信之情況，參諸上開規定，自有證據能力。
    另本院審理時業已均傳喚上開證人到庭行交互詰問，已完足
    合法之調查，是上開證人於偵查中之證述，自得作為證據。
    辯護人辯稱此部分亦無證據能力云云，並無可採。
三、按被告以外之人於審判外之言詞或書面陳述，除法律有規定
    者外，不得作為證據，刑事訴訟法第159 條第1 項定有明文
    。惟被告以外之人於審判外之陳述，雖不符刑事訴訟法第15
    9 條之1 至第159 條之4 規定，但經當事人於審判程序同意
    作為證據，法院審酌該言詞陳述或書面陳述作成時之情況，
    認為適當者，亦得為證據，刑事訴訟法第159 條之5 第1 項
    亦有明文。本判決所引用認定犯罪事實之傳聞證據，除上述
    部分外，其餘經檢察官、被告及辯護人於本院準備程序時，
    均分別表示同意作為證據（見本院卷第77頁），本院審酌該
    等陳述作成時之情況及與本案待證事實間之關聯性，認以之
    作為證據要屬適當，是依刑事訴訟法第159 條之5 第1 項規
    定，該等傳聞證據自有證據能力。
四、傳聞法則乃對於被告以外之人於審判外之言詞或書面陳述而
    為之規範。本判決所引用之非供述證據，無刑事訴訟法第15
    9條第1項傳聞法則之適用，本院審酌上開證據資料作成時之
    情況，因與本案待證事實具有關聯性，且無證據證明係公務
    員違法取得之物，依法自得作為本案之證據。
貳、實體部分：
一、訊據被告固坦承於上開期間甲○有由丙○○帶回其上開住處
    同住，並曾帶甲○一起去上班等語，然否認有何強制性交之
    犯行，辯稱：該處是一個套房，甲○是跟丙○○睡在床上，
    我都睡在地上，也沒有與甲○發生性行為等語。辯護人則為
    被告辯稱：當時在108 年10月24日尋獲甲○時，甲○也明確
    表示不想回去台中家裡，實與一般性侵害被害人受到侵害反
    應顯然不同，可證明甲○並未遭受被告性侵害。另從甲○可
    自行使用通訊軟體與自行從台中搭車北上與丙○○會合等行
    為，可見甲○有相關生活自主與溝通能力，從外觀亦難知悉
    甲○有身心障礙等問題，被告並未有加重強制性侵之犯行等
    語。經查：
（一）告訴人甲○於上開時間有因丙○○之邀約而北上前往該處
      ，與被告及丙○○同住至10月27日始返家，甲○領有中度
      智能障礙之身心障礙證明等情，業據被告坦承明確，核與
      證人即告訴人甲○於偵查中證述、證人即被告女兒丙○○
      於警詢時、證人即甲○之兄長、母親於偵查中證述均相符
       (詳後述) ，此部分事實應堪認定。
（二）證人甲○於偵查中證稱：我是在交友軟體檸檬（LEMO）認
      識丙○○，後來去丙○○家才看到被告，是因為丙○○叫
      我北上去找她過夜，預計是睡她家住一陣子。當時我有跟
      被告介紹說我23歲，之後我住在被告家，只有一個房間，
      被告是睡在地上，我跟丙○○是睡在床上，有時被告會爬
      上床來睡，我就會嚇到。10月27日那次是最後一次遭被告
      性侵，也是用生殖器插入我的陰道，被告有威脅我說有種
      去驗傷，沒有其他強暴脅迫手段，我有反抗把被告推開，
      被告就生氣很兇，沒有說什麼，將我的衣服丟在外面，我
      不知道怎麼辦就害怕，被告就叫我躺下，勒我脖子。後來
      我就在10月28日離開被告家，是家人來帶我等語。於本院
      審理時證稱：我在10月16日有從臺中上來臺北，是來找網
      友丙○○，是她找我過去的，我有帶500 元跟衣服，也有
      帶身分證跟健保卡，我有計畫要去她家住。接著我都住她
      家大概有十天，是在板橋的篤行路，被告也有住那邊。晚
      上我都睡在床上，被告也是睡在床上，10月27日3 、4 時
      那次我有遭被告性侵害，被告是睡在床上，丙○○則睡在
      地上，他有用手摸我下體也有侵入，並脫掉自己的衣服跟
      脫掉我的衣褲，再用生殖器插入我的陰道內，被告過程中
      也有勒住我脖子，我就想要反抗，也用手推開被告也有哭
      ，但次數因為太久了我忘記。中間我哥哥有來找我，但我
      沒有跟他回去，因為我想跟丙○○作朋友，我怕回家後家
      人就不讓我出來。最後我媽媽在10月28日來接我，回去後
      我隔天就有跟她說發生什麼事情，我心理很害怕，我媽媽
      有帶我去看精神科醫生，我有情緒低落、一直想哭等語（
      見本院卷第131 至149 頁）。是證人甲○於偵查中及本院
      審理時，就該次遭被告為性侵害之時間及係被告先自行脫
      去衣褲後，強行脫去其衣褲，並有勒住脖子壓制，再以手
      及生殖器插入陰道之方式為強制性交行為等重要情節，前
      後證述均屬一致，並無不合之處，堪認其證述並無瑕疵可
      指，倘甲○非親身經歷，實難編造杜撰，亦未見有何誇大
      不實之處。況甲○與被告素不相識，係因丙○○邀約甲○
      前去同住始認識，其等在此之前無任何情誼、恩怨糾紛或
      利益瓜葛，且甲○亦有精神障礙之情（詳後述），倘非確
      有其事，甲○實無甘冒清譽受損及誣告罪責風險而指稱被
      告對其性侵，是甲○既無誣陷被告之動機與必要，其所為
      之指證，實具一定之憑信性。
（三）按透過被害人陳述以外之證據，得證明被害人聲稱被害事
      件時之言行舉止、情緒表現、心理狀態或處理反應等情景
      者（間接事實），係獨立於（即不同於）被害陳述之證據
      方法暨資料，屬具補強證據適格之情況證據，可藉其與待
      證事實有蓋然性之常態關聯，資為被害人遭遇（直接事實
      ）致生影響之推理素材，此並非傳聞自被害陳述之重複或
      累積，當容許由法院透過調查程序，勾稽被害陳述相互印
      證，進而產生事實認定之心證，是證人陳述之證言組合，
      其中屬於轉述其聽聞自被害人陳述被害經過者，固屬於與
      被害人之陳述具同一性之累積證據，而不具補強證據之適
      格。但依其陳述內容，如係以之供為證明被害人之心理狀
      態，或用以證明被害人之認知，或以之證明聽聞對被害人
      所造成之影響者，由於該證人之陳述本身並非用來證明其
      轉述之內容是否真實，而是作為情況證據（間接證據）以
      之推論被害人陳述當時之心理或認知，或是供為證明對該
      被害人所產生之影響，實已等同證人陳述其當時所目睹被
      害人之情況，其待證事實與證人之知覺間有關聯性，自屬
      適格之補強證據（最高法院108 年度台上字第3388號、10
      7 年度台上字第3931號判決意旨參照），查：
    1.甲○之內褲於108 年10月28日採樣後送內政部刑事警察局
      鑑定結果略以：標示00000000處以酸性磷酸酵素法檢測結
      果均呈弱陽性反應，以顯微鏡檢測未發現精子細胞，以前
      列腺抗原檢測法檢測結果呈陽性反應，經直接萃取DNA 檢
      測，體染色體DNA- STR型別檢測結果為混合型，主要型別
      詳後述，次要型別不排除來自於甲○；標示00000000處，
      以上開檢測法檢測結果呈弱陽性反應，以顯微鏡檢測發現
      精子細胞，經分層萃取DNA 檢測，精子細胞層體染色體DN
      A-STR 型別詳如後述。鑑定結論認甲○內褲採樣標示0000
      0000處主要型別及00000000處精子細胞層檢出同一男性體
      染色體DN A-STR型別，與被告DNA-STR 型別相符，該15組
      型別在臺灣地區中國人口分布之機率為3.51*10 （-18 次
      方）等情，此有該局108 年12月19日刑生字第1088013968
      號鑑定書在卷可佐（見偵卷彌封袋第14至15頁），是甲○
      之內褲於案發後不久未遭污染時即有經採證鑑驗，送鑑定
      後確有發現精子細胞，與被告唾液進行體染色體DNA-STR
      型比對後認為相符，亦與上開甲○證述相符，可資為補強
      證據，堪認被告該次實有與甲○發生性行為甚明，另被告
      於警詢時已坦承有親吻甲○脖子，並以手指插入甲○陰道
      內等語（見偵卷第13頁），與鑑定結果及甲○證述有發生
      性行為等情相符，其於偵查中及本院審理時翻異前詞否認
      有與甲○發生性行為云云，顯非可採。
    2.甲○於返家後即有在家人協助下前去報案驗傷，經108 年
      10月28日驗傷診斷結果認頸肩部、胸腹部均有多處瘀傷、
      四肢部左上臂瘀傷、處女膜有陳舊性破損等傷勢，此有佛
      教慈濟醫院財團法人臺中慈濟醫院受理疑似性侵害驗傷診
      斷書在卷可參（見偵卷彌封袋第17至19頁），是甲○之肩
      頸部位確有瘀傷之傷勢，核與甲○前開證述有遭被告以勒
      脖子手段為強制性交等情實屬相符，足以補強甲○前開證
      述。
    3.再證人即甲○之母於偵查中及本院審理時均證稱：甲○在
      108 年10月有離開家去板橋，是丙○○讓她上去，甲○趁
      我去接孫子時自己坐火車去，我打甲○手機都不通，後來
      我就去報警，甲○之兄有打通但沒有說話，經警方協助定
      位甲○所在位置，但沒有著落，我們很著急因為甲○智能
      不足，後來陸續調監視器，經沙崙派出所所長高裕傑協助
      下才循線找到甲○在被告住處。甲○之兄有到派出所，這
      次甲○沒回家，自從她高中畢業就是想跟網友作朋友，她
      有說丙○○是她的朋友，被告也有跟我先生說如果甲○不
      想回去就讓她多待幾天，我以為被告是好人，被告說把她
      當作女兒，我們就說週日會過去接她。週日過去時我有看
      到甲○身上很多傷，問她脖子怎麼有傷，丙○○支支吾吾
      的，甲○說是洗澡抓的。當天甲○跟我回家，晚上我有問
      對方有沒有欺負她，甲○不敢說跟我說沒有，有透露出害
      怕的眼神一直看別的地方。隔天我又問她，甲○掉眼淚說
      被告有性侵強暴她，她也有反抗很害怕，蠻委屈的情緒也
      很激動，我就帶甲○去醫院驗傷。之後甲○精神上跟以前
      不一樣，有點患得患失，又好像很委屈偶而會哭，我有跟
      甲○說過去的事了，接下來我們會幫你等語（見偵卷第67
      至72、本院卷第150 至159 頁）。證人即甲○之兄於偵查
      中及本院審理時均證稱：當時甲○回來後，我母親有問甲   
      ○被告有無對她怎麼樣，甲○就開始哭，就有問她對方有
      無脫她的衣服，甲○就點頭，那時候甲○回想一些事就有
      情緒。甲○回來後整個人精神狀態恍惚、情緒躁動，做很
      多事都無法專心，我跟甲○共同生活，有不一樣的地方我
      就會察覺到，之前沒有這種情形等語（見偵卷第67至72、
      本院卷第161至168頁）。是參以本案經甲○之母發現經過
      ，係甲○於案發後返家時，行為舉止即有異狀，與原本離
      家前顯有不同之處，經甲○之母多次詢問，始於隔天講出
      有遭被告性侵害之過程，且有落淚、情緒激動等情緒反應
      產生，實與性侵害被害人遭受侵害後陳述案發經過時容有
      情緒激動之反應相符，均經上開證人親自見聞，實足以補
      強甲○前開證述甚明。
    4.而甲○經家人協助就醫診斷結果，認甲○症狀為情緒不穩
      、衝動控制力差、失眠，診斷有非特定之情緒障礙症，於
      108 年11月6 日門診住院，至11月13日出院，此有臺中榮
      民總醫院診斷證明書在卷可佐（見他卷證物袋內第16頁）
      ，核與上開證人證述甲○案發後之情緒反應相符，堪認甲     
      ○確有因遭受被告性侵害而此出現該情緒症狀，而達到需
      就醫甚至住院治療之程度，此部分亦得佐證甲○之證述屬
      真實可信。
    5.至證人即被告女兒丙○○於警詢中證稱：甲○是我的朋友
      ，我們是玩LEMO交友軟體認識的，我跟被告一起住，是一
      間小套房，我睡在床上被告睡地上。甲○有來我家住過一
      個禮拜，因為甲○跟我說她家人對她不好，會沒收她的手
      機，問我可否過來住，我就答應讓她住，是我跟被告在支
      付甲○的開銷。我那時想說自己一個人很閒，多一個人來
      家裡陪我聊天也不錯，甲○跟我睡在床上，被告睡在地上
      ，我不知道被告有對甲○性侵害的事，甲○在我家也都沒
      有異狀等語（見偵卷第33至35頁）。是證人丙○○雖證稱
      並未見聞被告對甲○為性侵害之過程，也認為甲○並無異
      狀，然考量證人丙○○為被告女兒，雙方原本同住，關係
      實屬密切，況甲○係因證人丙○○之邀約始前來同住，若
      當時有遭被告性侵害，其亦有在場，則容有成為共犯之可
      能，是其所述容有迴護被告或自己之高度可能，尚難遽信
      ，無從憑此作為有利於被告之認定。
    6.綜上，甲○之證述已有上開補強證據可佐，應堪採信，堪
      認被告有對甲○為強制性交行為一次之犯行。被告辯稱並
      未對甲○為強制性交行為云云，並無可採。
（四）被告主觀上對於甲○患有精神障礙、心智缺陷之情已有所
      預見：
    1.按刑法第222 條第1 項第3 款規定之加重強制性交罪，其
      對被害人有無「精神、身體障礙或其他心智缺陷」加重條
      件之認定，依立法理由之說明，雖不以被害人是否領有身
      心障礙手冊為判斷之依據，而以被害人身、心之客觀狀態
      作為認定之標準，以與保護被害人之意旨相呼應。又所謂
      身心障礙者，依身心障礙者權益保障法第5 條之規定，係
      指有該條所列神經系統構造及精神、心智功能等八款事由
      之身體系統構造或功能，有損傷或不全導致顯著偏離或喪
      失，影響其活動與參與社會生活，經醫事、社會工作、特
      殊教育與職業輔導評量等相關專業人員組成之專業團隊鑑
      定及評估，領有身心障礙證明者而言。而有關身心障礙者
      之鑑定，依同法第6 條第3 項授權制定之身心障礙者鑑定
      作業辦法，對於相關鑑定流程、鑑定醫療機構之適格、鑑
      定醫師應負義務、鑑定結果之爭議與複檢等項，均有詳細
      規定，從而性侵害犯罪之被害人如已領有身心障礙手冊，
      則其有關身體或精神方面障礙之鑑定結果，在別無反證之
      情形，自應認已該當於上開法條所定「精神、身體障礙或
      其他心智缺陷」之加重條件（最高法院104 年度台上字第
      1656號判決意旨）。
    2.查甲○領有中度身心障礙證明，此有中華民國身心障礙證
      明在卷可參（見偵卷彌封袋第6 頁），且證人即甲○之母
      於本院審理時證稱：甲○有中度智能障礙，是智能不足，
      念到高職綜合畢業，畢業後就待在家裡，很少會外出。當
      時就讀國小時與一般人有差異，反應有一點慢，跟甲○講
      話時就會知道，一般人如果看甲○的動作會講話都看得出
      來，她不太會控制自己的喜怒哀樂等語（見本院卷第150
      至159 頁），是足認甲○確領有身心障礙手冊，且依上述
      證人甲○之母證述可知甲○之行為舉止、情緒控制等均與
      一般常人有異，參照上開說明，足認甲○係有精神障礙之
      人。
    3.被告辯護人雖辯稱甲○尚能從中部搭車北上，從外觀上無
      從知悉甲○有身心障礙云云，然甲○於前去與被告及丙○
      ○同住後，有因甲○之母及甲○之兄通報失蹤人口，而於
      108 年10月24日循線經警尋獲，甲○之兄亦有北上與甲○
      及被告、丙○○等人在派出所商談勸說甲○返家，但甲○
      仍未於該日與甲○之兄返回臺中等情，業據被告坦承當日
      有去派出所等語，並經證人甲○之兄證述明確，且有失蹤
      人口系統資料報表在卷可參（見本院卷第193 頁），此部
      分事實應堪認定。經證人即當日到場處理之所長高裕傑於
      本院審理時證稱：當時甲○有經通報緊急協尋，我們循線
      發現丙○○就是甲○認識的網友，才去被告該住處查訪，
      發現甲○在該處，通報資料中就有記載甲○基本年籍資料
      、外觀、特徵及是否有尋短或身心障礙等事項，故我當時
      就知悉甲○有身心障礙。當時甲○態度消極，不願意與家
      人接觸，想要繼續待在丙○○跟被告家，至派出所製作協
      尋到案筆錄後就交給家屬處理。甲○表達較為遲緩，外觀
      特徵是眼睛會一直眨眼，反應也比較慢，當時為了勸說甲   
      ○返回派出所，有解釋說甲○已經成年，可以自己決定是
      否要跟家屬回去，以此勸說甲○回派出所跟家人見面討論
      ，因甲○又有身心障礙手冊等原因，家屬也會擔心甲○在
      外會有安全之虞等語（見本院卷第237至241頁），另經本
      院勘驗高裕傑前去被告住處時之密錄器畫面檔案結果略以
      ：
    ⑴影片為連續錄音錄影，自畫面顯示時間2019/10/24 16 ：
      44：44起至16：56：44，為員警蒐證之密錄器畫面。
    ⑵甲員警進入公寓後爬樓梯上樓，該處大門敞開，甲員警進
      入後可見戶外陽台，右轉後可見有多間套房，走到底後左
      邊即為被告住處，進入後該處在場之人由左至右為丙○○
      （面露笑容）、被告（赤裸上半身，下半身穿短褲）、甲    
      ○及高裕傑所長（下稱乙所長）。該處為一房間，空間狹
      小，擺放有一床鋪、書桌、衣櫃等家具，屋內相當雜亂，
      物品甚多均堆積在旁。
    ⑶當場對話譯文如下（僅節錄與此部分有關之重點即檔案20
      19_1024_164745_038之01：15處）
      丙○○：你這種狀況我也有遇過。在士林的時候我也是常
      常警察來找我啊。
      乙所長：好啦妹妹，那個東西先給她拿。等一下她哥哥來
      ，我們當面講，如果能接受，反正她成年，但是問題就是
      她好像有手冊還是什麼的問題，所以又更…她如果說沒這
      個問題，其實她可以對自己負責，但就是有這個顧慮，她
      東西你幫她收一收，等一下用走的，不要強迫你。你就用
      走的，我們派出所在隔壁而已，我們做一下資料。
      此有本院勘驗筆錄在卷可憑（見本院卷第227 至230 、2
      36至237 頁），是該次證人高裕傑前去被告家中勸說甲○
      返回派出所，也有勸說甲○前去派出所商談，是證人高裕
      傑在過程中確有提及甲○有手冊的問題，依其當時目的在
      勸說甲○返回派出所，可知證人高裕傑於談話中所指應為
      甲○雖已成年，但領有身心障礙手冊，故家屬對此仍有顧
      慮，被告當時亦有全程在場聽聞，自已知悉證人高裕傑所
      述甲○確領有身心障礙手冊。足認被告對於甲○有精神障
      礙之情當已有所認識知悉。
    4.再依證人甲○之母上開證述可知甲○日常生活上行為舉止
      、情緒控制等均與一般常人有異，證人高裕傑也證稱當日
      與甲○談話相處後即有發現甲○表達遲緩、反應較慢等情
      ，均如前述，另參以甲○於偵查中及本院審理時作證情形
      ，甲○之回答內容較短，對於檢察官或辯護人所詢問並非
      複雜之問題，甲○也會回答不知道或不太確定意思，亦有
      反應較為緩慢之情，此有甲○偵訊及審理筆錄在卷可參（
      見他卷第26頁、本院卷第133 頁），是一般人若與甲○相
      處過即能從甲○之反應中察覺知悉甲○之身心狀況似與常
      人有異，被告亦自承有與甲○同住約10日，期間也有帶同
      甲○出去做臨時工工作等語（見本院卷第78頁），以證人
      高裕傑當日僅係與甲○第一次碰面，也僅有短暫之溝通交
      談，即可發現甲○有異狀之處，而被告為智識正常之成年
      人，確有與甲○同住並相處數日，相處時間相較於證人高
      裕傑屬更為密集，衡情當對此已有知悉，實與常情較為相
      符，足認被告已知悉甲○有精神障礙之情事。縱甲○尚具
      備自行搭火車及溝通之能力，然甲○之表達及反應顯然與
      常人不同，無從僅憑甲○尚有部分生活自理之能力即為有
      利於被告之認定。被告辯護人辯稱無從知悉甲○有身心障
      礙云云，並無可採。
（五）本案事證明確，被告犯行應堪認定，應依法論科。
二、論罪科刑：
（一）查甲○屬刑法第222 條第1 項第3 款所稱精神障礙、心智
      缺陷之人，已如前述，而被告以強制手段壓制甲○，不顧
      甲○當時有推開反抗，而對甲○為性交行為，當已甲○壓
      抑並違反甲○之性自主意願。核被告所為，係犯刑法第22
      2 條第1 項第3 款之對精神障礙之人犯強制性交罪。
（二）爰以行為人之責任為基礎，審酌被告知悉甲○有精神障礙
      之情狀，竟利用丙○○邀約甲○前來同住之機會，為滿足
      自己之性慾，以上開強暴之方式對甲○為強制性交犯行，
      顯未能尊重他人之性自主決定權，亦造成甲○嚴重心理創
      傷，甲○嗣後亦經診斷有情緒障礙症，已如前述，被告犯
      後仍否認犯行，甚至無視於客觀上之證據，對於有與甲○
      發生性行為等情仍加以否認，也未與甲○達成和解或賠償
      其損害，犯後態度不佳，所為應予非難。兼衡被告自述國
      小畢業智識程度，離婚，目前從事清潔工作，月薪新臺幣
      21000 元，無須扶養他人，經濟狀況勉持，另有欠債等一
      切情狀，量處如主文所示之刑。
乙、無罪部分：
一、公訴意旨略以：被告另基於對精神障礙之人強制性交之犯意
    ，分別於108 年10月21日、23日夜間某時，在上址房間內，
    以掐脖子及會於深夜將甲○趕出家門等強暴、脅迫方式，將
    其手指及陰莖插入甲○陰道內，以此方式對甲○強制性交2
    次得逞。因認被告涉犯刑法第222 條第1 項第3 款對精神障
    礙之人犯強制性交罪嫌等語。
二、按犯罪事實應依證據認定之，無證據不得認定犯罪事實；不
    能證明被告犯罪者，應諭知無罪之判決，刑事訴訟法第 154
    條第2 項、第301 條第1 項分別定有明文。又認定不利於被
    告之事實，須依積極證據，苟積極證據不足為不利於被告事
    實之認定時，即應為有利於被告之認定，更不必有何有利之
    證據；認定犯罪事實所憑之證據，雖不以直接證據為限，間
    接證據亦包括在內，然而無論直接或間接證據，其為訴訟上
    之證明，須於通常一般之人均不致有所懷疑，而得確信為真
    實之程度者，始得據為有罪之認定，若其關於被告是否犯罪
    之證明未能達此程度，而有合理性懷疑之存在，致使無從形
    成有罪之確信，根據「罪證有疑，利於被告」之證據法則，
    即不得遽為不利於被告之認定。而事實之認定，應憑證據，
    如未能發現相當證據，或證據不足以證明，自不能以推測或
    擬制之方法，以為裁判之基礎。而檢察官就被告犯罪事實，
    應負舉證責任，並指出證明之方法，刑事訴訟法第161 條第
    1 項定有明文。故檢察官對於起訴之犯罪事實，應負提出證
    據及說服之實質舉證責任，倘其所提出之證據，不足為被告
    有罪之積極證明，或其指出證明之方法，無從說服法院以形
    成被告有罪之心證，基於無罪推定原則，自應為被告無罪判
    決之諭知。又告訴人在本質上雖屬於證人，然與一般證人不
    同，其與被告常處於對立之立場（即學理上所稱「敵性證人
    」），其陳述之目的，在使被告受刑事訴追處罰，其證詞之
    憑信性自較一般無利害關係之證人薄弱。故告訴人縱立於證
    人地位而為指證及陳述，且其指證或陳述均無瑕疵，亦不得
    作為有罪判決之唯一依據，仍應調查其他相關證據，以查明
    其陳述是否與事實相符，亦即仍須有補強證據以擔保其指證
    及陳述之真實性，而為通常一般人不致有所懷疑者，始得採
    為論罪科刑之依據。而所謂補強證據，則指除該陳述本身之
    外，其他足以證明犯罪事實確具有相當程度真實性之證據而
    言，故該必要之補強證據，須與待證之犯罪事實具有相當關
    聯性，在客觀上能增強告訴人證詞之憑信性，且足以擔保其
    指證之真實性，始足當之。至告訴人證述是否前後一致，其
    指證態度是否堅決，有無誣攀被告之可能等情，僅可作為判
    斷告訴人供述是否具有瑕疵之參考，因仍屬告訴人陳述之範
    疇，尚不足資為其所述犯罪事實之補強證據（最高法院106
    年度台上字第1412號、105 年度台上字第1582號判決意旨參
    照）。
三、公訴意旨認被告涉犯加重強制性交犯行，係以：被告於警詢
    及偵查中證述、證人甲○於警詢及偵查中證述、證人甲○之
    母及甲○之兄於警詢及偵查中之證述、上開診斷證明書、鑑
    定書、甲○之中華民國身心障礙證明、上開受理疑似性侵害
    事件驗傷診斷書、新北市政府警察局婦幼警察隊109 年9 月
    30日0000000000號函及所附照片等為其論據。
四、訊據被告固坦承有於上開時地與甲○同住一段時間，並有帶
    同甲○外出上班等情，然否認有何加重強制性交犯行等情，
    辯稱：我沒有跟甲○發生性行為，當時丙○○都有在旁邊等
    語，辯護人則為被告辯稱：當時在108 年10月24日尋獲甲○
    時，甲○有明確表示不想回去臺中，此與一般被害人遭受性
    侵害之反應不同，可證明甲○並未遭受被告性侵害等語。經
    查：
（一）證人甲○於警詢時證稱：10月20幾號20、21時我跟丙○○
      坐在床上聊天，突然被告就叫丙○○去地上睡，他就自己
      爬到床上，用被子把我跟他蓋住，還有用兩隻手用力捏我
      後頸，就開始親我耳朵、脖子及嘴巴，並摸我胸部跟下體
      ，還把我的上衣及內衣掀起來，脫掉我的短褲，我有用手
      推被告，也有大叫，用腳踢跟用膝蓋頂他，因為他力氣很
      大，我沒有辦法。被告就繼續摸我下體，用手指插入陰道
      後抽動，還有抓我手去摸他生殖器，他就用生殖器在我大
      腿磨蹭，還射精在我大腿上，接著被告就起身去洗澡，我
      們就睡覺了。我跟丙○○求助，但她說沒辦法，我行動沒
      受到限制，因為我想繼續跟丙○○當朋友，才留在他們家
      。第二次是在中午時，被告上午去工作後，中午回來就休
      息就不用再出去，我們都會睡午覺。突然被告就叫丙○○
      去地上睡，他就爬到床上，親、咬我的耳朵跟脖子，我跟
      他說不要並抗拒掙扎，被告救用力抓住我，把我的上衣跟
      內衣往上掀開，再把我的褲子都脫掉，親舔摸我的胸部及
      乳頭，也有摸我下體，並用手指插入我下體並抽動。之後
      被告就在我下體磨蹭，沒有插入陰道內，就射精在我大腿
      上，然後就自己去洗澡了。第三次也是跟第二次同一天，
      當時要睡覺，我是半睡半醒，被告叫我陪他聊天，又叫丙
      ○○去地上睡，之後爬到床上，壓在我身上一直對我親舔
      咬我的脖子及耳朵，又將我的上衣及內衣掀起來，摸我胸
      部並咬乳頭，脫掉他自己的褲子跟我的褲子後，用手指插
      入我的陰道抽動，用他的生殖器磨蹭我的下體，之後射精
      在我的大腿，我都有反抗，因為被告很壯我沒辦法等語（
      見他卷第5至16頁），於偵查中證稱：10月21日時被告有
      爬到床上要性侵我，當時我還沒睡，丙○○躺在地上裝睡
      ，是被告趕她下去。被告先將我的衣服掀起來，褲子脫掉
      ，並摸我的胸部跟下體，還有掐我的脖子，我有反抗將他
      推開，被告還有咬舔我脖子、胸部，也有親臉，他當時有
      喝酒就一直撲過來，也有將手指插入我的陰道。我就反抗
      將他推開，被告就很兇生氣，說要將我的衣服丟出去，後
      來我跟有丙○○說，她就說沒辦法，隔天我有想回臺中，
      但我不知道怎麼搭車回去。10月23日被告有掐我脖子，用
      生殖器插入我的陰道內，是晚上睡覺時間，丙○○也睡在
      床上，但她沒有做什麼。我也有將被告推開，他威脅我說
      他殺過人，我就很害怕。後來被告就自己去地上睡，丙○
      ○醒著但我沒有跟她說什麼等語（見他卷第25至30頁）。
      又於本院審理時證稱：被告有對我性侵害，有脫掉我的衣
      褲，連內褲都有脫，也有自己脫衣服，並用手摸我的下體
      ，也有侵入，但次數、時間我都不記得，因為太久了，只
      記得是我睡覺的時候。被告勒我脖子，我就想要反抗，有
      用手推開被告，被告性侵我有一次以上。我後來不想回家
      是因為想跟丙○○當朋友，我怕回家後家人會罵我、不讓
      我出來等語（見本院卷第131至149頁）。證人甲於警詢
      及偵查中就此部分證述遭被告性侵害之過程及情節等，尚
      無重大歧異之處，應屬可採，於本院審理時因時間久遠而
      無法明確證述次數有幾次，考量本件審理時距離案發時已
      有兩年多之久，甲無法明確記憶並無不合，然參照上開
      說明，仍應調查其他補強證據以察其是否與事實相符，否
      則無從作為不利於被告之認定。另甲為有精神障礙之人
      ，已如前述，按性侵害案件減少被害人重複陳述作業要點
      第3點之規定，應有進入減述程序之必要，甲亦同意進入
      減述流程，此有臺中市性侵害案件減少被害重複陳述作業
      暨專業團隊鑑定同意書附卷可參，然本件偵查中甲仍經
      過警詢、偵查兩次訊問過程，未經檢察官先行訊問，而係
      以指揮司法警察訊問後將筆錄以傳真方式核閱之方式，致
      使甲實際上陳述之次數並未減少，實無法達到該要點欲
      避免被害人重複陳述可能造成二次創傷之風險，亦徒增陳
      述不一致之可能，此部分裁量是否能妥適保護被害人，亦
      有疑問，附此說明。
（二）證人高裕傑於本院審理時另證稱：於108 年10月24日尋獲
      甲○時，甲○態度消極，不願意與家人接觸，也不想回家
      ，想要繼續待在被告家。當時我沒有特別注意到甲○身尚
      有受傷，甲○原本躲在廁所，也沒有明確跟我表示有遭受
      侵害等訊息等語（見本院卷第237 至241 頁）。另經本院
      勘驗上開密錄器檔案對話譯文結果略以：
      乙所長：東西收一收，你（按應指甲○）從豐原跑上來，
      你從豐原這樣太遠了，家人很擔心。
      甲○：我不要回去。我不要回去。
      乙所長：好好說好好說。
      甲○：我不要回去啦（由右往左移動位置）。
      丙○○：她很激動。
      乙所長：你配合，我們不會嘿。放心我們是來幫你的。
     （丙○○至甲身旁安撫，並拉著甲的手）
      甲：我不要回去。
      丙○○：你聽我的，好不好，聽我的。
     （甲低頭）
      乙所長：叫那個實習生來。叫女生來。
      丙員警：好。
      乙所長：我們不會…我是來幫助你的。
      甲：可我真的不想回臺中。
      乙所長：你要不要回去你等下再跟你家人溝通好不好。你
      們再討論看看。
      丙○○：你就包包拿著（右手拿起類似電子煙之物品），
      你證件拿著。
      乙所長：對啊，你這樣都聯絡不上你，你手機是不是都關
      機？聯絡不到你，你家人當然會擔心啊。我們也找你找很
      久了。那你就趕快東西幫她收一收我們就離開這裡。
      甲：對啊。
      丙員警：學長可以請女生過來嗎（電聯內容略）。
      丙○○：你們人太多她會害怕。
      乙所長：那很簡單，等下我跟你就好。
      丙○○：OK，爸爸你要跟我們去嗎？
      被告：我想說再下去…。
      乙所長：免啦（台語）。他免啦。
      丙○○：好啦，我跟她去。
      被告：她都成年了我還跟她去？
      （丙○○一邊抽電子煙一邊笑，有開心的肢體動作）
      乙所長：不用啦。這很單純啦。她自己心態克服的問題啦
      。
      丙○○：我試著跟她講新聞（模糊不清）。我覺得她就是
      之前那種陰影，所以我知道。
      被告：對啦，等一下你就跟所長回去，好好跟你哥、你家
      人…（對甲○說）
      乙所長：有什麼問題你要跟我講，不是你自己在那邊想。
      想又不能解決問題，我們是來幫你的。
      被告：你會害所長跟一些…
      丙○○：阿SIR 很難做人。我跟你說，你要住我家可以，
      可是你現在必須…。
      被告：跟你家人講清楚。
      丙○○：真的。
      乙所長：因為現在豐原的警察跟我們也都找不你，知道你
      有可能來這邊，我們找找找，現在還有同事在板橋火車站
      調監視器，真的都是為了你，所以麻煩體諒一下。
      丙○○：你不想回去沒關係。
      被告：你跟家人好好講。
      乙所長：好好講。而不是出來就失聯。
      甲員警：我們會陪你。
      丙○○：你這種狀況我也有遇過。在士林的時候我也是常
      常警察來找我啊。
      乙所長：好啦妹妹，那個東西先給她拿。等一下她哥哥來
      ，我們當面講，如果能接受，反正她成年，但是問題就是
      她好像有手冊還是什麼的問題，所以又更…她如果說沒這
      個問題，其實她可以對自己負責，但就是有這個顧慮，她
      東西你幫她收一收，等一下用走的，不要強迫你。你就用
      走的，我們派出所在隔壁而已，我們做一下資料。
      被告：妹妹…（模糊不清）
      甲：我真的想要留在這裡。
      丙○○：我知道那時候我就跟你說，我不逼你把所有的東
      西拿走，我只逼你把那個包包拿走，我陪你去。這樣好不
      好。
      被告：趕快去警察局跟他們講。你的背包就好了。
      丙○○：你的背包就好了。
      被告：你現在跟所長回去。
      乙所長：我們自己走。
      丙○○：我們自己走。
      甲：如果他們不同意那也沒辦法。
      乙所長：你要溝通，你都還沒講。
      丙○○：你要溝通。
      甲：我不用講也知道。
      乙所長：我講白了你現在完全讓家人聯繫不上你，我如果
      是你爸媽我也會很擔心。
      丙○○：這個我們可以。
      （乙所長、丙○○及被告等人協調溝通要甲○離開該處前
      去派出所與家人、兄長協調溝通返家事宜，甲○坐在床上
      仍不願離開，表情呆滯無神）
      被告：你如果又叫警車來她一定更不肯走。
      乙所長：我沒有穿制服我陪你走。
      丙○○：叔叔（指被告）等一下就來了真的啦。
      被告：我等一下就過去啦。
      乙所長：走啦，快點，放心不會刻意限制你的自由。
      被告：你先去跟你哥哥溝通看看。
      丙○○：不然我們兩個私下講，叫所長去門口等我們。
      乙所長：不管你後來決定怎樣，我們現在找到你了，你的
      協尋還是要撤銷。
      被告：你去警察局簽名蓋個手印。
      乙所長：其他我能幫忙你的你儘管跟我講。或許你是少了
      一個媒介。
      被告：我等下就過去了。快點啦，等下房東打電話來我就
      掛了。
      （甲仍坐在床上不願離開）
      甲：如果他們不同意我也沒辦法。
      乙所長：我講白了你現在也已經成年，只是怎麼讓事情更
      圓滿這樣而已。或是你要讓他們找得到你。
      丙○○：沒關係我可以留我的電話給你的家人。
      被告：我也可以留我的電話給你的家人。
      丙○○：這樣好不好？還是你要我們陪你，還是叔叔陪你
      你才會走？
      被告：你要讓我去？那你們先走。我換洗一下。你先去快
      點啦。
      甲○：這樣很難看。
      被告：（對丙○○說）不是啦叫她自己先去面對，看怎麼
      樣你再打電話回來我再過去就好了。你現在不過去，哥哥
      姐姐都在旁邊等你他們多累啊，不要耗人家時間先去啦，
      我渾身都酒味。
      （甲仍坐在床上不發一語不願離開）
      被告：快點啦，所長都來了。先去警察局把案子先消掉趕
      快去。
      甲○：他們根本不會同意。
      乙所長：我們先處理，其他部分我們慢慢溝通。
      被告：你沒去溝通你怎麼知道。
     （ 乙所長與其他警員通話中稱找到甲○了，被告及丙○○
      繼續勸說甲○去派出所）
      甲○：還是要面對他們已經找上
      門。
      被告：不然人家所長都找上門。
      乙所長：不然我講難聽的，不然你要躲多久…
      此有本院勘驗筆錄在卷可憑（見本院卷第227 至230 、2
      36至237 頁），是於108 年10月24日經證人高裕傑及其他
      警察循線至上址處尋獲甲○（此部分事實經本院審理時始
      加以查明，偵查中並無），然依證人高裕傑前開證述及上
      開勘驗結果可知甲○當時並未向其表示有遭受性侵害之情
      ，也並未注意到甲○身上有傷痕，反而是不斷稱不願意與
      家人見面，也不想回去臺中，甚至原本連去派出所商談都
      不願意，態度相當堅決，強烈表達仍想留下同住之意願，
      經被告、丙○○多次勸說，始同意一起前去派出所，過程
      中未見甲○對被告有何厭惡、不滿或害怕等情緒反應，反
      而是對高裕傑之勸說多所抗拒，實與一般受性侵害之被害
      人容有此種情緒反應尚有不同，已有疑問。衡情甲○當時
      有返回派出所與警員及甲○之兄商談是否返家事宜，被告
      係後來才抵達，是甲○應有機會趁被告不在場時向處理之
      員警或甲○之兄提及有遭被告性侵害或加以暗示，或即時
      表示願意與甲○之兄返家等需求，然未見甲○當下有此反
      應，衡情若有遭被告性侵害之事實，應不致於家人及警方
      前來協尋後，仍無任何表示，而願意繼續住在被告家中，
      容與常情尚有未合之處，故此部分事證當無從補強甲○前
      開證述，僅能作為有利於被告之認定。
（三）另公訴意旨所舉甲○之母及甲○之兄前開證述及上開驗傷
      診斷書部分、鑑定書部分，係甲○於108 年10月28日返家
      後因行為有異，經家人發現後帶同前去驗傷及嗣後有送鑑
      定認有被告之精子細胞等情，已如前述，然尚無法排除該
      傷勢及甲○當時之反應均係因被告該次經本院前述認定有
      罪部分所造成，又與108 年10月21、23日之時間顯相距較
      久，此僅能補強前述經本院認定有罪之部分，當無從加以
      補強被告另二次之犯行甚明，應為有利於被告之認定。至
      證人即甲○之兄於本院審理時雖證稱：10月24日時我在派
      出所看到甲○，外觀有傷痕痕跡，是在脖子跟手臂附近，
      好像是瘀青不是擦傷，整體的衛生跟清潔狀況惡劣，精神
      方面是比較擔心受怕的感覺，當下因為全家人找甲○找得
      身心俱疲，我沒有想太多，也沒有多做猜想等語（見本院
      卷第161 至168 頁），然其證述有看到甲○於脖子及手臂
      附近有瘀青，然與證人高裕傑前開證述不符，前開驗傷診
      斷書距離時間較久，已如前述，則無從認為甲○早已於10
      月24日即有傷勢產生，此部分亦不足作為不利於被告之認
      定。
（四）另新北市政府婦幼警察隊109 年9 月30日新北警婦字第10
      91867321號函及所附照片部分（見偵緝2969卷彌封袋內）
      ，所函覆之內容即為前述之鑑定書（見偵卷彌封袋第14至
      15頁），亦僅能補強被告前開經本院認定有罪之部分，被
      告在該次確有與甲○發生性行為，當無從補強此部分之犯
      行。
五、綜上所述，此部分僅有告訴人甲○之上開指訴，並無其他補
    強證據可佐，無法證明被告有此部分強制性交犯行。是依檢
    察官所舉之證據，均尚未達於通常一般之人均可得確信而無
    合理之懷疑存在之程度，無法使本院形成被告之有罪心證。
    本案不能證明被告此部分犯罪，揆諸前揭說明，依法應諭知
    被告無罪。
據上論斷，應依刑事訴訟法第299 條第1 項前段、第301 條第1
項（依刑事判決精簡原則，僅記載程序法條文），判決如主文。
本案經檢察官歐蕙甄提起公訴，檢察官詹啟章、王佑瑜到庭執行
職務。
中    華    民    國   110    年    11    月    18    日
                  刑事第十九庭 審判長  法 官 許博然
 
                                       法 官 洪韻婷
 
                                       法 官 王國耀
上列正本證明與原本無異。
如不服本判決，應於判決送達後20日內敘明上訴理由，向本院提
出上訴狀 (應附繕本) ，上訴於臺灣高等法院。其未敘述上訴理
由者，應於上訴期間屆滿後20日內向本院補提理由書「切勿逕送
上級法院」。 
告訴人或被害人對於判決如有不服，具備理由請求檢察官上訴者
，其上訴期間之計算，係以檢察官收受判決正本之日期為準。
                                       書記官 張美玉 
中    華    民    國   110    年    11    月    19    日
附錄本案論罪科刑法條：
中華民國刑法第222條
犯前條之罪而有下列情形之一者，處 7 年以上有期徒刑：
一、二人以上共同犯之。
二、對未滿十四歲之男女犯之。
三、對精神、身體障礙或其他心智缺陷之人犯之。
四、以藥劑犯之。
五、對被害人施以凌虐。
六、利用駕駛供公眾或不特定人運輸之交通工具之機會犯之。
七、侵入住宅或有人居住之建築物、船艦或隱匿其內犯之。
八、攜帶兇器犯之。
九、對被害人為照相、錄音、錄影或散布、播送該影像、聲音、
    電磁紀錄。
前項之未遂犯罰之。
中華民國刑法第221條
（強制性交罪）
對於男女以強暴、脅迫、恐嚇、催眠術或其他違反其意願之方法
而為性交者，處 3 年以上 10 年以下有期徒刑。
前項之未遂犯罰之。